ACORDAO-COMPLETO-2425020

ACÓRDÃO 576/2022 ATA 2/2022 - PRIMEIRA CÂMARA

Vistos, relatados e discutidos estes autos de tomada de contas especial instaurada pela Fundação Nacional de Saúde (Funasa) , em razão da inexecução parcial do Convênio CV- 2.951/2006, firmado com o Município de Godofredo Viana/MA, 
ACORDAM os Ministros do Tribunal de Contas da União, reunidos em sessão da Primeira Câmara, diante das razões expostas pelo relator, em:
9.1. considerar revel Maria da Conceição dos Santos de Matos, para todos os efeitos, com fundamento no art. 12, § 3º, da Lei 8.443/1992;
9.2. rejeitar as alegações de defesa da Empresa Maranhense de Consultoria em Construção Civil Ltda. - EPP;
9.3. julgar irregulares as contas de Maria da Conceição dos Santos de Matos e da Empresa Maranhense de Consultoria em Construção Civil Ltda. - EPP, com fundamento nos arts. 1º, inciso I, 16, inciso III, alíneas "c" e "d", 19 e 23, inciso III, da Lei 8.443/1992, e condená-las, em regime de solidariedade, ao pagamentos das quantias a seguir especificadas, fixando o prazo de quinze dias, a contar da notificação, para que comprovem, perante este Tribunal (art. 214, inciso III, alínea "a", do Regimento Interno do TCU) , o recolhimento da dívida aos cofres da Fundação Nacional de Saúde, atualizada monetariamente e acrescida de juros de mora, calculados a partir das datas de ocorrência, até a data do efetivo recolhimento, na forma da legislação em vigor:
	DATA DE OCORRÊNCIA
	VALOR ORIGINAL (R$) 

	13/7/2007
	12.057,00

	13/7/2007
	14.000,00

	20/7/2007
	10.000,00

	27/7/2007
	3.000,00

	14/8/2007
	13.000,00

	15/8/2007
	12.000,00

	21/8/2007
	152.000,00

9.4. aplicar a Maria da Conceição dos Santos de Matos e da Empresa Maranhense de Consultoria em Construção Civil Ltda. - EPP, a multa prevista no art. 57 da Lei 8.443/1992, no valor individual de R$ 200.000,00, fixando o prazo de 15 dias, para que comprovem, perante este Tribunal (art. 214, inciso III, alínea "a", do Regimento Interno do TCU) , o recolhimento das respectivas multas ao Tesouro Nacional, atualizadas monetariamente desde a data do presente acórdão até a do efetivo recolhimento, se pagas após o vencimento, na forma da legislação em vigor;
9.5. autorizar, desde logo, nos termos do art. 28, inciso II, da Lei 8.443/1992, a cobrança judicial das dívidas, caso não atendidas as notificações;
9.6. dar ciência deste acórdão aos responsáveis, à Fundação Nacional de Saúde e à Procuradoria da República no Estado do Maranhão, nos termos do art. 16, § 3º, da Lei 8.443/1992, para adoção das medidas que entender cabíveis.

Tomada de contas especial instaurada pela Superintendência da Fundação Nacional de Saúde no Estado do Maranhão em razão da impugnação parcial de despesas dos recursos do Convênio n° CV-2.951/2006.

Primeira Câmara

Prefeitura Municipal de Godofredo Viana - MA.

3. Interessados/Responsáveis:
3.1. Interessado: Fundação Nacional de Saúde (26.989.350/0001-16).
3.2. Responsáveis: Emacop-empresa Maranhense de Consultoria em Construção Civil Ltda. - Epp (08.679.125/0001-00); Maria da Conceição dos Santos de Matos (XXX.509.782-XX).

13.1. Ministros presentes: Benjamin Zymler (na Presidência), Walton Alencar Rodrigues (Relator) e Jorge Oliveira.
13.2. Ministro-Substituto convocado: Augusto Sherman Cavalcanti.
13.3. Ministro-Substituto presente: Weder de Oliveira.

WALTON ALENCAR RODRIGUES

Adoto, como parte do Relatório, a instrução elaborada no âmbito da Secretaria de Controle Externo de Tomada de Contas Especial (Secex/TCE) , vazada nos termos a seguir transcritos, com a qual anuíram dos dirigentes da unidade (peças 41 a 43) :
Cuidam os autos de tomada de contas especial instaurada pela Fundação Nacional de Saúde - Funasa/MS, responsabilizando a Sra. Maria da Conceição dos Santos de Matos, prefeita municipal de Godofredo Viana/MA no período de 2005 a 2012, e a Empresa Maranhense de Consultoria em Construção Civil Ltda. - EP (Emacop) , em decorrência de inexecução parcial do convênio CV-2.951/2006 (Siafi 590326) firmado entre a Funasa e o município de Godofredo Viana/MA, tendo como objeto "Melhorias Sanitárias Domiciliares" (peça 1, p. 91) .
HISTÓRICO
	Conforme disposto na cláusula quarta do convênio, foram previstos R$ 386.250,00 para a execução do objeto, dos quais R$ 375.000,00 repassados pelo concedente e R$ 11.250,00 correspondentes à contrapartida (peça 1, p. 91) .
A Funasa liberou efetivamente a quantia de R$ 300.000,00 mediante as ordens bancárias 20070B907455 e 20070B909175, ambas no valor de R$ 150.000,00, emitidas em 26/6/2007 e 17/8/2007, respectivamente, (peça 3, p. 58) e creditados na conta específica em 28/6/2007 e 21/8/2007, respectivamente (peça 3, p. 78 e 82) . 
Em decorrência de 	12 termos aditivos, o ajuste vigeu de 29/12/2006 a 13/9/2014, com previsão da apresentação da prestação de contas final até sessenta dias após o término da vigência (12/11/2014) . Destaca-se que a vigência original era de 12 meses e se estendia até 29/12/2007 (peça 3, p. 26) .
Consta dos autos desta TCE que a então prefeita, responsabilizada nestes autos, encaminhou ao concedente a prestação de contas parcial, datada de 17/6/2008 e protocolada na Suest/Funasa/MA em 19/6/2008 sob o n. 25170.004.123/2008-54 (peça 3, 60-122) .
Em consequência, o concedente realizou vistorias técnicas em 8/10/2009 e 21/9/2010, ocasião em que constatou a execução física de 27 dos 124 módulos sanitários acordados no plano de trabalho, correspondendo ao percentual de 22,3% de execução física (peça 3, p. 154-161) .
O parecer técnico final, de 15/9/2014, informa que o objeto do convênio atingiu o percentual de 22,3% correspondendo à construção de 27 módulos sanitários, os quais possuem algumas falhas construtivas que não comprometem sua funcionalidade (peça 3, p. 162-164) .
O parecer financeiro final, de 9/10/2014, relata diversas impropriedades encontradas na documentação de prestação de contas parcial encaminhada pela convenente. Conclui pela aprovação com ressalvas do valor de R$ 83.943,00 e considera pendente de regularização o saldo de R$ 218.501,94 (peça 3, 166-168) .
O resultado das análises foi comunicado à gestora municipal, signatária da avença, ao prefeito sucessor da signatária, e à empresa executora das obras, em 9/10/2014, notificando-os a recolher o valor devido (peça 3, p. 170-200) .
O gestor municipal sucessor da signatária encaminhou à Funasa cópia de decisão judicial liminar que determina à Funasa a suspensão da inadimplência relacionada a diversos convênios, inclusive o objeto destes autos. Informa também que impetrou representação junto à Procuradoria da República e ação de obrigação de fazer junto a Justiça Estadual do Maranhão, ambas com o mesmo teor contra a ex-prefeita, alegando que a ré não apresentou a prestação de contas de diversos convênios firmados com a Funasa, dentre esses o objeto destes autos, e que não deixou nos arquivos da prefeitura os documentos atinentes aos convênios, impossibilitando-o de prestar contas e regularizar a situação do município (peça 3, p. 202-211 e 255-273, e peça 4, p. 1-20) .
A autorização para instaurar a TCE foi efetivada pelo órgão em 11/5/2015 (peça 1, p. 2) , considerando responsáveis a prefeita signatária da avença e a empresa executora das obras. Notificados, os responsáveis não atenderam ao chamado (peça 4, p. 105 e 107) .
O relatório do tomador de contas concluiu pela irregularidade das contas dos responsáveis, considerando o não atingimento das metas pactuadas e a não comprovação da boa e regular aplicação dos recursos do Convênio 2.591/2006. Em decorrência, quantificou o dano causado ao erário pelo valor não comprovado no montante de R$ 218.501,94, imputando a responsabilidade pelo débito à Sra. Maria da Conceição dos Santos de Matos e Empresa Maranhense de Consultoria em Construção Civil Ltda. - EP (Emacop) - peça 4, p. 97-103.
A TCE foi encaminhada à CGU em 2/6/2015 (peça 4, p. 117) , com intempestividade na instauração, pois o relatório do tomador de contas especial está datado de 18/5/2015, tendo o convênio expirado em 13/9/2014, após sucessivos termos aditivos.
O relatório de auditoria da CGU, e o respectivo parecer, foram emitidos em 16/9/2015, concluindo que os autos se encontram em consonância com os normativos aplicáveis e pela irregularidade das contas com responsabilização solidária da Sra. Maria da Conceição e da Emacop (peça 4, p. 125-130) . 
	A ciência ministerial com pronunciamento pela irregularidade está datada de 18/11/2015 (peça 4, p. 131) .
Na instrução inicial de peça 7, entendeu-se necessária a citação dos responsáveis nos seguintes termos:
realizar a citação da Sra. Maria da Conceição dos Santos de Matos, CPF XXX.509.782-XX4, prefeita do município de Godofredo Viana/MA no período de 2005 a 2012, e da Empresa Maranhense de Consultoria em Construção Civil Ltda. - EP - Emacop, CNPJ 08.679.125/0001-00, com fundamento nos arts. 10, § 1º, e 12, incisos I e II, da Lei 8.443/1992 c/c o art. 202, incisos I e II, do RI/TCU, para que, no prazo de quinze dias, apresentem alegações de defesa e/ou recolham, solidariamente, aos cofres do Tesouro Nacional as quantias abaixo indicadas, atualizadas monetariamente a partir das respectivas datas até o efetivo recolhimento, abatendo-se na oportunidade a quantia eventualmente ressarcida, na forma da legislação em vigor, em decorrência da inexecução parcial do Convênio CV-2.951/2006, com infração ao disposto no art. 22 da IN/STN 1/1997;
	VALOR ORIGINAL (R$) 
	DATA DA OCORRÊNCIA

	13/7/2007
	12.057,00

	13/7/2007
	14.000,00

	20/7/2007
	10.000,00

	27/7/2007
	3.000,00

	14/8/2007
	13.000,00

	15/8/2007
	12.000,00

	21/8/2007
	152.000,00

                                                   Valor atualizado até 19/12/2016: R$ 384.683,47
Em cumprimento ao pronunciamento da unidade (peça 8) , foram promovidas as citações dos responsáveis por meio dos Ofícios 4.153/2016 (peça 12) e 4.154/2016 (peça 11) , tendo apresentado defesa apenas a Empresa Maranhense de Consultoria em Construção Civil Ltda. EP - Emacop.
O exame técnico da defesa apresentada e a da revelia da Sra. Maria da Conceição dos Santos de Matos foi realizado por meio da instrução de peça 25, nos seguintes termos:
EXAME TÉCNICO
Citação
Em cumprimento ao pronunciamento da unidade (peça 8) , foram promovidas a citação solidaria dos responsáveis em virtude da execução parcial do Convênio CV-2.951/2006 e infração ao disposto no art. 22 da IN/STN 1/1997:
a) Sra. Maria da Conceição dos Santos de Matos, mediante o Ofício 4.153/2016-TCU/Secex-RJ, de 26/12/2016 (peça 12) ; e
b) Empresa Maranhense de Consultoria em Construção Civil Ltda. - EPP, mediante o Ofício 4.154/2016-TCU/Secex-RJ, de 26/12/2016 (peça 11) .
Conforme os aludidos ofícios, o valor total das dívidas atualizadas monetariamente até 26/12/2016 correspondia a R$ 384.683,47, e com o acréscimo de juros de mora atingia o montante de R$ 601.565,21 na mesma data.
	Revelia da responsável citada por ofício
	 Apesar de a Sra. Maria da Conceição dos Santos de Matos ter tomado ciência do expediente que lhe foi encaminhado em 6/1/2017, conforme atesta o aviso de recebimento (AR) que compõe a peça 22, a responsável não atendeu a citação e não se manifestou quanto às irregularidades verificadas.
Cabe destacar que a responsável constituiu o Sr. Walter de Sousa Barros (CPF XXX.320.433-XX) como procurador (peça 14) , que solicitou e obteve prorrogação por mais 30 dias para apresentação da defesa e vista eletrônica do processo (peças 15/18) . 
Mesmos assim, transcorrido o novo prazo concedido, manteve-se inerte, impondo-se que seja considerada revel a responsável, dando-se prosseguimento ao processo, de acordo com o art. 12, § 3º, da Lei 8.443/1992.
Além disso, verificou-se que a defesa apresentada pela Emacop fez alusão a ser defesa também da Sra. Maria da Conceição (peça 23, p. 1) . Contudo, não se encontrou nos autos procuração outorgada pela responsável ao patrono que subscreve o referido documento (peça 23, p. 7) .
Em relação às irregularidades pelas quais foi citada a Sra. Maria da Conceição, analisando os autos, verifica-se que os relatórios de visita técnica e o parecer técnico final atestam a execução de 27 módulos sanitários em condições de funcionalidade, sendo que foi acordado no plano de trabalho a execução de 124 módulos (peça 3, p. 152-164) .
Em casos como este, em que o objeto não foi concluído, a responsabilização do gestor pela inexecução deve se limitar ao valor correspondente à fração não concretizada do objeto, já que a parte realizada pode, de alguma forma, trazer algum benefício para a comunidade envolvida, conforme consignou o parecer técnico final elaborado com base no relatório de visita técnica (peça 3, p. 162-164) . A jurisprudência desta Corte tem reiterado o referido entendimento (Acórdão 852/2015-TCU-Plenário, 1.523/2015-TCU-1ª Câmara, 1.779/2015-TCU-Plenário, 5.792/2015-TCU-1ª Câmara e 6.933/2015-TCU-1ª Câmara, dentre outros) .
Sendo assim, conclui-se que a ex-prefeita descumpriu o plano de trabalho do convênio CV-2.951/2006, violando o art. 22 da IN/STN 1/1997, bem como a empresa contratada recebeu pagamentos por serviços não realizados.
Como constou na citação, o débito deve ser calculado considerando as datas e valores efetivamente repassados à Empresa Maranhense de Consultoria em Construção Civil Ltda. - EP (Emacop) , eis que figura como terceiro solidariamente responsável, abatendo-se dos primeiros pagamentos realizados o valor de R$ 83.943,00, considerado como executado pela Funasa. Nesse sentido são os Acórdão 620/2015-TCU-Plenário, 1.948/2015-TCU-1ª Câmara, 3.433/2015-TCU-1ª Câmara, 3.353/2015-TCU2ª Câmara e 802/2015-TCU-2ª Câmara.
	Data do pagamento
	Valor pago (R$) 

	13/7/2007
	12.057,00

	13/7/2007
	14.000,00

	20/7/2007
	10.000,00

	27/7/2007
	3.000,00

	14/8/2007
	13.000,00

	15/8/2007
	12.000,00

	21/8/2007
	152.000,00

Ao não apresentar sua defesa, a responsável deixou de produzir prova da regular aplicação dos recursos sob sua responsabilidade, em afronta às normas que impõem aos gestores públicos a obrigação legal de apresentar os documentos que demonstrem a correta utilização das verbas públicas, em observância ao contido no art. 93 do Decreto-Lei 200/1967: "Quem quer que utilize dinheiros públicos terá de justificar seu bom e regular emprego na conformidade das leis, regulamentos e normas emanadas das autoridades administrativas competentes."
Como não há elementos para que se possa efetivamente aferir e reconhecer a ocorrência de boa-fé na conduta da responsável, pode este Tribunal, desde logo, proferir o julgamento de mérito pela irregularidade das contas, conforme combinação dos § 2º e § 6º do art. 202 do Regimento Interno do TCU. Esse entendimento está amparado nos Acórdão 133/2015-TCU-Primeira Câmara, 2.455/2015-1ª Câmara, 3.604/2015-TCU-1ª Câmara, 5.070/2015-2ª Câmara e 2.424/2015-TCU - Plenário. 
Assim, devem as presentes contas serem julgadas irregulares, com a condenação em débito e aplicação de multa, com fundamento no art. 16, III, 'b' e 'd' da Lei 8.443/1992 e no art. 57 da Lei Orgânica/TCU, conforme parágrafo único do art. 19 do mesmo normativo, com remessa de cópia dos elementos pertinentes ao Ministério Público Federal, atendendo, assim, ao disposto no art. 16, § 3º, da Lei 8.443/1992 c/c o art. 209, § 7º, do Regimento Interno/TCU.
Responsabilização do município
Em relação à responsabilização do ente público municipal, como consignado na instrução de peça 7, o entendimento dominante nesta Corte, expresso nos Acórdão 7503/2015-TCU-Primeira Câmara, 6.256/2014-TCU-2ª Câmara, 3.014/2010-TCU-2ª Câmara, dentre outros, é no sentido de que somente ocorre a responsabilização direta do ente federado beneficiário de transferência de recursos públicos federais caso haja a comprovação de que ele auferiu benefício decorrente da irregularidade cometida. Caso contrário, a responsabilidade pelo dano é exclusiva do agente público. No mesmo sentido o disposto no art. 3º da Decisão Normativa TCU 57/2004. 
No presente caso, foi consignado na instrução de peça 7 que o ente municipal e sua comunidade deixaram de auferir os benefícios que poderiam ocorrer na melhoria das condições sanitárias, porque os gestores responsáveis não executaram parte das metas acordadas no plano de trabalho. Assim, o município não se beneficiou e, por isso, não foi promovida sua citação e não lhe cabe responsabilidade pelo dano.
	Análise das Alegações de defesa da Emacop
A Empresa Maranhense de Consultoria em Construção Civil Ltda. - EP (Emacop) tomou ciência do ofício que lhe foi remetido, conforme documento constante da peça 21, tendo apresentado suas alegações de defesa à peça 23.
Alegações de defesa
Aduz que o percentual de 22,3% da obra executada apontado pela Funasa não traduz o real percentual, pois dos módulos sanitários foram implantados quase a totalidade, conforme 101 declarações de supostos beneficiários do convênio, identificados com nomes, registros gerais e endereços, informando terem recebido o quite sanitário construído, além de listas de beneficiários (peça 23, p. 4, 8/112) .
Junta cópia de e-mail sobre entendimento mantido com funcionário da Funasa, dando conta de solicitação e recebimento de listagem dos beneficiários dos módulos sanitários objeto do convênio, que seria a mesma anexada a esta defesa (peça 23, p. 5, p. 117) .
Análise
Em relação à declaração de terceiros como prova de aplicação de recursos públicos federais, a jurisprudência desta Corte é no sentido de que declarações de terceiros, isoladamente, não são suficientes para comprovar que recursos públicos transferidos por meio de convênio foram regularmente aplicados na consecução do objeto pactuado.
Segundo entendimento já pacificado do TCU, essas declarações possuem baixa força probatória, atestando tão somente a existência da declaração, mas não o fato declarado. Por isso, é dever do interessado demonstrar a veracidade do alegado, principalmente quando não apresentados os documentos capazes de estabelecer nexo de causalidade entre o desembolso dos recursos recebidos e os comprovantes de despesas apresentados (Acórdão 6942/2015-TCU-Primeira Câmara, 6.723/2015-TCU-1ª Câmara, 7.580/2015-TCU-1ª Câmara, 8.938/2015-TCU-2ª Câmara, 512/2016-TCU-2ª Câmara, entre outros) .
Desse modo, o documento apresentado pela Emacop não é suficiente para demonstrar a correta aplicação dos recursos.
Alegações de defesa
A Emacop acrescenta que a Sra. Maria da Conceição, uma vez citada por esta Corte de Contas, protocolizou junto à Funasa, em 11/1/2017, solicitação de nova vistoria para que possa ser corrigido o equívoco, pois teriam sido construídos 102 módulos sanitários (peça 23, p. 4, 113) .
Sustenta que o objeto do convênio foi devidamente acompanhado pela concedente, segundo as notas fiscais de pagamentos das medições juntadas, devidamente carimbadas pela Funasa (peça 23, p. 5, 114/116) .
Conclui, dessa forma, que inexistem motivos para o acolhimento do único relatório de vistoria feito pela concedente, o qual trata de vistoria parcial, e que não cabe ressarcimento total dos valores repassados (peça 23, p. 5) .
Análise
Consta dos autos que foram creditados na conta específica do convênio R$ 150.000,00 em 28/6/2007 e mais R$ 150.000,00 em 21/8/2007 (peça 3, p. 78 e 82) . 
A partir dos R$ 300.000 creditados pela Funasa na conta de convênio (Banco do Brasil, agência 20-5 e conta corrente 48.130-0) , foram emitidas dezenas de cheques para pagamento de apenas três notas fiscais apresentadas pela responsável, que corresponderiam às supostas três medições realizadas pelo convenente, conforme tabela abaixo (peça 3, p. 72, 92, 98 e 110) : 
	NF
	Valor (R$) 
	Data
	CH
	Valor (R$) 
	Data

	47
	25.000,00
	29/6/2007
	850001
	25.000,00
	29/6/2007

	49
	98.000,00
	3/7/2007
	850021
	15.000,00
	3/7/2007

				850005
	20.000,00
	11/7/2007

				850009
	36.000,00
	13/7/2007

				850013
	14.000,00
	13/7/2007

				850017
	10.000,00
	20/7/2007

				850004
	3.000,00
	27/7/2007

	53
	177.000,00
	2/8/2007
	850023
	13.000,00
	14/8/2007

				850024
	12.000,00
	15/8/2007

				850016
	152.000,00
	21/8/2007

	Total
	300.000,00
	-

Assim, até 21/8/2007, foram atestados a execução dos serviços pelo convenente e pagos à Emacop a integralidade dos recursos do convênio transferidos pela Funasa, consoante a relação de pagamentos efetuados à peça 3, p. 72. Na peça 23, p. 82, é demonstrado ainda que o saldo bancário na conta do convênio em 21/8/2007 era de apenas R$ 0,15, o que significa que, naquela data, sob a gestão da Sra. Maria da Conceição, os recursos do convênio transferidos já haviam sido completamente empregados.
Apesar disso, posteriormente, nas vistorias in loco realizadas pela Funasa em 8/10/2009 e em 21/9/2010, constatou-se a execução física de apenas 27 módulos sanitários do total de 124 acordados no plano de trabalho, correspondendo ao percentual de apenas 22,3% de execução física (peça 3, p. 154-161) .
Além disso, na ocasião das vistorias in loco, foram constatadas mudança do local de execução de módulos sanitários sem apresentação de justificativa pela prefeitura, nova lista de beneficiários, inexistência de responsável técnico pela execução da obra, inexistência de fiscalização da obra instituída pelo convenente, execução do convênio em desacordo com o plano de trabalho, ausência de realização de medições e ausência de diário de obra (peça 3, p. 148, 150 e 166-168) .
Quando à solicitação da Sra. Maria da Conceição para que a Funasa realize nova vistoria, pois teriam sido construídos 102 módulos sanitários, verifica-se que tal providência somente se deu após citação realizada pelo TCU.
Ainda que a Funasa viesse a atestar, posteriormente, a construção de mais 75 módulos sanitários em conformidade com o plano de trabalho do convênio 2.951/2006, não haveria como comprovar que os recursos para a consecução da obra foram oriundos integralmente dos recursos que foram empregados em sua integralidade até 21/8/2007.
A eventual comprovação posterior da mera execução física do objeto ou de parte dele, por si só, não comprovaria que os recursos do convênio foram aplicados corretamente, sobretudo diante dos extratos bancários, notas fiscais, relação de cheques e demais documentos acostados aos autos, que demonstram que foram pagos à Emacop R$ 300.000,00 até agosto de 2007, mas, segundo a inspeção in loco da Funasa realizada dois anos depois, somente foram construídos 27 módulos sanitários.
Assim, a defesa apresentada não permite confirmar que a obra esteja integralmente executada e, principalmente, com os recursos do convênio 2.951/2006, impossibilitando concluir sobre a correta aplicação dos recursos federais repassados.
Em face do exposto, propõe-se rejeitar as alegações de defesa apresentada pela Emacop, uma vez que não foram suficientes para sanear as irregularidades a ela atribuídas, devendo por isso julgar irregulares suas contas, com a condenação solidária em débito e aplicação de multa, com fundamento no art. 16, III, 'b' e 'd' da Lei 8.443/1992, e no art. 57 da Lei Orgânica/TCU, conforme parágrafo único do art. 19 do mesmo normativo, com remessa de cópia dos elementos pertinentes ao Ministério Público Federal, atendendo, assim, ao disposto no art. 16, § 3º, da Lei 8.443/1992 c/c o art. 209, § 7º, do Regimento Interno/TCU.
Submetido ao pronunciamento do MP/TCU, este entendeu, conforme Parecer de peça 27, que a unidade técnica não havia mencionado o contrato que obrigaria a Emacop aos compromissos supostamente por ela descumpridos, não indicando a existência das provas correspondentes.
Teria ainda a unidade técnica argumentado que a execução incompleta do objeto do convênio estaria ancorada na mudança de local de execução das melhorias sanitárias sem justificativa pelo município, conforme nova lista de beneficiários, execução em desacordo com o plano de trabalho, ausência de medições e diários de obra. Tendo sido tais obrigações contraídas pelo município junto à concedente, não se vislumbraria imputar responsabilidade à contratada por tais fatos.
Dessa forma, entendeu o MP/TCU, pelas informações reunidas na instrução de peça 25, que não seria possível afirmar que a contratada recebeu por pagamentos não realizados. Assim, propôs o retorno dos autos à então Secex-RJ para os esclarecimentos pertinentes, medida acatada pelo relator, Ministro Walton Alencar, conforme despacho de peça 28.
Em cumprimento ao pronunciamento da unidade (peça 29) , foi realizada diligência à Funasa através do Ofício 709/2018 (peça 30) , no qual foram solicitados o "Plano de Trabalho, o Projeto Básico e o Projeto Executivo relativos ao convênio CV2.951/2006 (Siafi 590326) , firmado entre a Funasa e o Município de Godofredo Viana (MA) , tendo como objeto "Melhorias Sanitárias Domiciliares".
Recebida a resposta de peça 35, a unidade técnica procedeu à instrução de peça 37, por meio da qual entendeu que os elementos colhidos junto à Funasa seriam suficientes para a caracterização de recebimento por serviços não prestados pela Emacop, razão pela qual a nova proposta de encaminhamento se deu nos exatos termos daquela da instrução de peça 25.
Novamente submetida à apreciação do MP/TCU, foi consignado o seguinte no despacho de peça 39:
Manifestei-me anteriormente à peça 27, oportunidade na qual observei que o descumprimento do plano de trabalho firmado entre o município convenente e o órgão federal concedente não pode ser imputado à empresa contratada para a execução do objeto. A empresa encontra-se juridicamente vinculada apenas ao contrato por ela firmado e respectivos elementos, como o edital de licitação, o projeto básico e o projeto executivo. 
Notei, nada obstante, que a proposta da unidade técnica no sentido da responsabilização da empresa contratada pelo dano apurado nesta tomada de contas especial se reportava tão somente ao convênio e aos respectivos elementos, sem nada dizer quanto aos documentos que estabeleceriam as obrigações supostamente por ela descumpridas. Sugeri, então, a restituição do processo à Secex/RJ para os esclarecimentos cabíveis. 
A unidade técnica, após determinação de V. Ex.ª, promoveu diligência ao órgão concedente, a qual resultou na apresentação dos documentos constantes da peça 35, a saber, conforme relatou o auditor encarregado da instrução à peça 37: "plano de trabalho, cópias de plantas de localização dos módulos sanitários e de projetos arquitetônico e estrutural das instalações sanitárias, além de lista com identificação dos beneficiários, planilha orçamentária, cronograma físico e especificações técnicas". 
A julgar pela correspondência à peça 35, p. 27, tais documentos não dizem respeito à relação jurídica firmada entre a empresa contratada e o município convenente, mas entre este e o órgão concedente, razão pela qual conclui-se que, em relação às dúvidas suscitadas na minha manifestação anterior, foi inócua a diligência realizada pela Secex/RJ. 
Ante o exposto, reitero a proposta formulada no parecer à peça 27.
Por sua vez, o relator, em despacho de peça 40, reproduz a breve análise realizada nos itens 25 a 28 da instrução de peça 37 e, considerando a reiteração do MPTCU, determinou o retorno dos autos à então Secex-RJ para saneamento e nova análise.
EXAME TÉCNICO
A questão posta pelo MP/TCU diz respeito à responsabilização da Empresa Maranhense de Consultoria em Construção Civil Ltda. - EP - Emacop, por fatos estranhos à relação jurídica estabelecida entre esta e a municipalidade, materializados por irregularidades às quais não estaria sujeita.
Em seu primeiro parecer (peça 27) , o MP/TCU faz distinção entre o Plano de Trabalho, que integra o convênio, vinculando o convenente ao concedente, dos projetos básicos e executivos, que integram a relação constituída entre a empresa e a municipalidade para a execução do objeto conveniado, deixando claro sua posição quanto à necessidade de ter presentes nos autos tais elementos documentais, como condição necessária à responsabilização da empresa.
A diligência realizada pela Secex-RJ (peça 30) , limitou-se a solicitar o Plano de Trabalho, Projeto Básico e Projeto Executivo relativos ao convênio, deixando de esclarecer que os projetos básicos e executivos deveriam dizer respeito ao contrato assinado com a empresa Emacop, que os tem como peça constituinte, como prevê a Lei 8.666/1993 em seu art. 40, § 2º, inciso I.
Dessa forma, a resposta de peça 35 apresenta os elementos solicitados pela unidade técnica, que não se referem à relação jurídica entre a empresa e a municipalidade, mas sim desta com a Funasa.
Apesar da ausência dos projetos básicos e executivos apontados pelo MP/TCU, deve-se esclarecer que tais elementos não constituem peças obrigatórias nas prestações de contas de convênios. 
Os convênios formalizados entre o exercício de 2006 a 2008, que é o presente caso, estão sob a égide da Instrução Normativa STN 1/1997. Nesse caso, segundo seu art. 28, a prestação de contas será constituída do Relatório de Cumprimento do Objeto, acompanhada de: 
I. Cópia do Plano de Trabalho atualizado e aprovado; 
II. Cópia do Termo de Convênio ou Termo Simplificado de Convênio, com a indicação da data de sua publicação; 
III. Demonstrativo da Execução da Receita e Despesa, evidenciando os recursos recebidos em transferências, a contrapartida, os rendimentos auferidos da aplicação dos recursos no mercado financeiro, quando for o caso, e os saldos; 
IV. Relação de Pagamentos; 
V. Relação de Bens (adquiridos, produzidos ou construídos com recursos da União) ; 
VI. Declaração de realização dos objetivos a que se propunha o instrumento; 
VII. Extrato da conta bancária específica do período do recebimento da 1ª parcela até o último pagamento e conciliação bancária; 
VIII. Comprovante de recolhimento do saldo de recursos, quando for o caso, à conta indicada pela concedente, ou DARF, quando recolhido ao Tesouro Nacional; 
IX. Cópia do despacho adjudicatório e homologação das licitações realizadas ou justificadas para sua dispensa ou inexigibilidade, com o respectivo embasamento legal, quando o convenente pertencer à administração pública; 
X. Termo de compromisso, por meio do qual o convenente ou contratado será obrigado a manter os documentos relacionados ao convênio (nos termos do § 3º, do art. 3, da Portaria Interministerial nº 127/2008) .
Observe-se que o município não encaminhou à Funasa, em sua prestação de contas (peça 3, p. 66-122) , o contrato de execução das Melhorias Sanitárias Domiciliares - MSD e seus elementos constituintes como o projeto básico e executivo, limitando-se a encaminhar apenas o Mapa de Apuração e os Termos de Homologação e Adjudicação (peça 3, p. 118-122) , esses sim obrigatórios. O checklist de peça 3, p. 64, reforça essa afirmação.
Dessa forma, presume-se que qualquer nova diligência à Funasa não trará aos autos os elementos pretendidos, uma vez que não se acham em seu poder, por não terem sido encaminhados na prestação de contas do convênio.
Restaria, como única alternativa à obtenção de cópia do contrato celebrado com a Emacop, diligenciar o próprio município, medida que dificilmente lograria êxito, uma vez que se trata de contrato celebrado há 13 anos. 
Não obstante a ausência dos documentos de prova entendidos pelo MP/TCU como necessários à responsabilização da Emacop, bem como sua dificuldade em obtê-los, entendemos haver nos autos os elementos de prova suficientes para tanto, como passamos a esclarecer.
Antes de tudo, frise-se, a empresa foi citada em razão da inexecução parcial do objeto (peça 11) , sendo esse o único fundamento da condenação proposta nas duas últimas instruções da unidade técnica.
As informações contidas no item 44 da instrução de peça 25, cujo exame técnico se encontra reproduzido no item 18, indicam que por ocasião das vistorias in loco, a Funasa constatou, dentre outras irregularidades, mudanças no local de execução de módulos sanitários sem apresentação de justificativa pela prefeitura, conforme nova lista de beneficiários. 
Ocorre que a constatação de mudança de local de execução sem apresentação de justificativa estava restrita às 25 Melhorias Sanitárias Domiciliares - MSD verificadas durante a primeira visita técnica realizada (peça 3, p. 152) . Dessa forma, por ocasião daquela visita, algumas dessas 25 unidades de MSD haviam sido construídas em locais diferentes dos inicialmente propostos pelo município e aprovados pela Funasa. 
Portanto, a irregularidade relativa à mudança de local de execução está relacionada às MSD efetivamente atestadas pela Funasa como construídas, não sendo causa de atribuição de débito pela inexecução das demais unidades a nenhum dos responsáveis.
Quanto à responsabilização da Emacop, observe-se que em momento algum a empresa contestou em sua defesa não ter sido contratada para a execução dos serviços. Ao contrário, sustenta ter executado 102 Melhorias Sanitárias Domiciliares - MSD, de onde se conclui haver celebrado contrato com o município. O próprio município encaminhou o Mapa de Apuração e os Termos de Homologação e de Adjudicação da Tomada de Preços 1/2007 (peça 3, p. 118-122) , adjudicada à Emacop pelo valor total de R$ 386.095,64.   
Por outro lado, observe-se que na descrição de todas as notas fiscais emitidas pela Emacop, bem como nos recibos por ela assinados (peça 3, p. 92-116) , há expressa menção à "realização de serviços de implantação de melhorias sanitárias domiciliares na sede do Município, conforme convênio 2.951/2006 - Funasa/Ministério da Saúde".
E mais, todos os recibos assinados pela empresa (peça 3, p. 94-96, 100-108 e 112-116) possuem os exatos valores debitados da conta específica do convênio, conforme constam dos extratos bancários (peça 3, p. 78-82) .
Isto posto, a despeito da ausência do contrato assinado pela Emacop, há outros elementos de prova nos autos suficientes para julgar suas contas irregulares e condená-la ao débito apurado, conforme registrado nesse exame técnico, que aponta o recebimento por serviços não realizados.
Reforça-se, por fim, em razão das lacunas apontadas pelo MP/TCU, que as irregularidades relacionadas às mudanças de locais de execução das MSD, dentre outras, apesar de citadas no exame das alegações de defesa da Emacop, não foram utilizadas como fundamento para sua condenação. Essas irregularidades não estão relacionadas à inexecução de parte do objeto, mas sim à parcela executada e constatada na primeira visita técnica, sobre as quais se verificou mudanças de locais de execução.
Assim, tal irregularidade não constituiu fundamento para imputação de débito a nenhum dos responsáveis, que respondem exclusivamente pela parte do objeto comprovadamente não executada, conforme constatado pela Funasa nas duas visitas técnicas realizadas (peça 3, p. 150-160) .
Dessa forma, entendemos, à luz dos esclarecimentos prestados neste exame técnico, não subsistir a necessidade de obtenção de outros elementos de prova para a responsabilização da Empresa Maranhense de Consultoria em Construção Civil Ltda. - EP - Emacop, considerando haver nos autos elementos suficientes para tanto. 
Vale ressaltar que a pretensão punitiva do TCU, conforme Acórdão 1441/2016-TCU-Plenário, que uniformizou a jurisprudência acerca dessa questão, subordina-se ao prazo geral de prescrição indicado no art. 205 do Código Civil, que é de 10 anos, contado da data de ocorrência da irregularidade sancionada, nos termos do art. 189 do Código Civil, sendo este prazo interrompido pelo ato que ordenar a citação, a audiência ou a oitiva do responsável. No caso em exame, os pagamentos indevido por serviços não executados ocorreram entre 29/6 e 2/8/2007, e o prazo para apresentação da prestação de contas estendeu-se até 13/11/2014. Tendo sido o ato de ordenação da citação assinado em 22/12/2016 (peça 8) , não houve o decurso de prazo superior a 10 anos. Portanto, não ocorreu a prescrição da pretensão punitiva.
CONCLUSÃO
Ante as informações contidas nos autos, verifica-se que a Sra. Maria da Conceição dos Santos de Matos descumpriu o plano de trabalho objeto Convênio 2.951/2006, tendo realizado pagamentos por serviços não executados, sobre os quais responde a Empresa Maranhense de Consultoria em Construção Civil Ltda. - EP - Emacop em solidariedade.
Diante da revelia da Sra. Maria da Conceição dos Santos de Matos e inexistindo nos autos elementos que permitam concluir pela ocorrência de boa-fé ou de outros excludentes de culpabilidade em sua conduta, propõe-se que suas contas sejam julgadas irregulares e que seja condenada solidariamente em débito, bem como que lhe seja aplicada individualmente a multa prevista no art. 57 da Lei 8.443/1992.
Propõe-se, ainda, rejeitar as alegações de defesa apresentadas pela Empresa Maranhense de Consultoria em Construção Civil Ltda. - EP - Emacop, uma vez que não foram suficientes para sanear as irregularidades e afastar o débito a ela atribuído. Ademais, inexistem nos autos elementos que demonstrem sua boa-fé ou a ocorrência de outros excludentes de culpabilidade. Desse modo, suas contas devem, desde logo, ser julgadas irregulares, nos termos do art. 202, § 6º, do Regimento Interno/TCU, procedendo-se à sua condenação solidária em débito e à aplicação individual da multa prevista no art. 57 da Lei 8.443/1992. 
PROPOSTA DE ENCAMINHAMENTO
Diante do exposto, submetemos os autos à consideração superior, propondo ao Tribunal:
a) 	considerar revel a Sra. Maria da Conceição dos Santos de Matos, prefeita municipal de Godofredo Viana/MA no período de 2005 a 2012, com fundamento no § 3º, do art. 12, da Lei n. 8.443/92, c/c o § 8º, do art. 202, do Regimento Interno do TCU;
b)	rejeitar as alegações de defesa apresentadas pela Empresa Maranhense de Consultoria em Construção Civil Ltda. EP - Emacop (CNPJ 08.679.125/0001-00) ;
c)	com fundamento nos arts. 1º, inciso I, 16, inciso III, alínea "c", da Lei 8.443/1992, c/c os arts. 19 e 23, inciso III, da mesma Lei, e com arts. 1º, inciso I, 209, inciso III, 210 e 214, inciso III, do Regimento Interno, julgar irregulares as contas da Sra. Maria da Conceição dos Santos de Matos (CPF XXX.509.782-XX) , prefeita municipal de Godofredo Viana/MA no período de 2005 a 2012, e da Empresa Maranhense de Consultoria em Construção Civil Ltda. - EP - Emacop (CNPJ 08.679.125/0001-00) , e condená-los, em solidariedade, ao pagamento das quantias a seguir especificadas, com a fixação do prazo de quinze dias, a contar das notificações, para comprovarem, perante o Tribunal (art. 214, III, 'a', do Regimento Interno) , o recolhimento das dívidas aos cofres da Fundação Nacional de Saúde, atualizadas monetariamente e acrescidas dos juros de mora, calculados a partir das datas discriminadas, até a data dos recolhimentos, na forma prevista na legislação em vigor:
	VALOR ORIGINAL (R$) 
	DATA DA OCORRÊNCIA

	12.057,00
	13/7/2007

	14.000,00
	13/7/2007

	10.000,00
	20/7/2007

	3.000,00
	27/7/2007

	13.000,00
	14/8/2007

	12.000,00
	15/8/2007

	152.000,00
	21/8/2007

d)	aplicar, individualmente, à Sra. Maria da Conceição dos Santos de Matos (CPF XXX.509.782-XX) e à Empresa Maranhense de Consultoria em Construção Civil Ltda. - EP - Emacop (CNPJ 08.679.125/0001-00) , a multa prevista no art. 57 da Lei 8.443/1992 c/c o art. 267 do Regimento Interno, com a fixação do prazo de quinze dias, a contar das notificações, para comprovarem, perante o Tribunal (art. 214, III, 'a', do Regimento Interno) , o recolhimento das dívidas aos cofres do Tesouro Nacional, atualizadas monetariamente desde a data do acórdão que vier a ser proferido até a dos efetivos recolhimentos, se forem pagas após o vencimento, na forma da legislação em vigor;
e) 	autorizar, desde logo, nos termos do art. 28, II, da Lei 8.443/1992, a cobrança judicial das dívidas caso não atendidas as notificações;
f)	autorizar desde logo, se requerido, o pagamento da dívida em até 36 parcelas mensais e consecutivas, nos termos do art. 26 da Lei 8.443/1992 c/c o art. 217 do Regimento Interno, fixando-lhe o prazo de quinze dias, a contar do recebimento da notificação, para comprovar perante o Tribunal o recolhimento da primeira parcela, e de trinta dias, a contar da parcela anterior, para comprovar o recolhimento das demais parcelas, devendo incidir sobre cada valor mensal, atualizado monetariamente, os juros de mora devidos, na forma prevista na legislação em vigor, alertando-o que a falta de comprovação do recolhimento de qualquer parcela importará no vencimento antecipado do saldo devedor, nos termos do § 2º do art. 217 do Regimento Interno deste Tribunal;
g)	enviar cópia do Acórdão que vier a ser proferido à Fundação Nacional de Saúde e aos responsáveis, para ciência, informando-os que a deliberação, acompanhada do Relatório e Voto que a fundamentarem, estará disponível para consulta no endereço www.tcu.gov.br/acordaos, além de esclarecer que, caso requerido, o TCU poderá fornecer sem custos as correspondentes cópias, de forma impressa; e
h)	encaminhar cópia da deliberação, bem como do relatório e do voto que a fundamentarem, ao Procurador-Chefe da Procuradoria da República no Estado do Maranhão, nos termos do § 3º do art. 16 da Lei 8.443/1992 c/c o § 7º do art. 209 do Regimento Interno do TCU, para adoção das medidas que entender cabíveis.
Anuindo, no essencial, à proposta da Secex/TCE, o representante do Ministério Públicos, teceu as seguintes considerações, in verbis:
Manifesto-me de acordo com a proposta da unidade técnica contida na instrução à peça 41, sem prejuízo das observações a seguir.
Como bem ressaltou a unidade técnica, questionei, anteriormente, a responsabilização da Empresa Maranhense de Consultoria em Construção Civil Ltda. - EP - Emacop por fatos estranhos à relação jurídica estabelecida entre esta e a municipalidade. Sugeri, na ocasião, que se procedesse as diligências necessárias a obter os documentos acerca da relação constituída entre a empresa e a municipalidade para a execução do objeto conveniado, de modo a comprovar a alegada inadimplência de suas obrigações.
Nada obstante essas diligências não produzirem os resultados esperados, a unidade técnica manteve sua proposta no sentido da condenação da empresa acima referida. Entre as ponderações destinadas a sustentar essa posição, considero relevante citar a de que os elementos requeridos por este MP "não constituem peças obrigatórias nas prestações de contas do convênio" e a de que "na descrição de todas as notas fiscais emitidas pela Emacop, bem como nos recibos por ela assinados (peça 3, p. 92-116) , há expressa menção à 'realização de serviços de implantação de melhorias sanitárias domiciliares na sede do Município, conforme convênio 2.951/2006 - Funasa/Ministério da Saúde'".
A primeira objeção, com as devidas vênias, não conduz ao resultado proposto na instrução. A documentação apontada como obrigatória no processo de prestação de contas diz respeito aos elementos necessários à avaliação da conduta dos gestores públicos, e não de terceiros. As empresas contratadas pelos gestores, ao contrário destes, não tem o dever de prestar contas, razão pela qual compete quem as acusa de irregularidades produzir a prova correspondente. É por isso que nos casos de superfaturamento, por exemplo, o TCU realiza um grande esforço para encontrar o preço de mercado do objeto, não bastando acusar a ocorrência da irregularidade e esperar que a empresa contratada prove o contrário.
Já quanto ao segundo ponto, considero que a unidade técnica tem razão. Com efeito, as declarações produzidas pela própria empresa nos recibos e notas fiscais por ela emitidos a vinculam à execução do objeto do convênio firmado entre o município de Godofredo Viana/MA e a Funasa, suprindo a ausência dos elementos antes por mim reclamados.
Ante o exposto, manifesto-me de acordo com a proposta da unidade técnica à peça 41.

Walter de Sousa Barros; Cássio Luiz Januário Almeida (8014/OAB-MA) e Karinne Cintra Santos Ferreira Leite (12971/OAB-MA).

Subprocurador-Geral Lucas Rocha Furtado.

TOMADA DE CONTAS ESPECIAL. CONVÊNIO FUNASA. EXECUÇÃO PARCIAL DO OBJETO DA AVENÇA. CITAÇÃO. REVELIA DA EX-PREFEITA. REJEIÇÃO DAS ALEGAÇÕES DE DEFESA DA EMPRESA CONTRATADA. DÉBITO. MULTA. CIÊNCIA.

TOMADA DE CONTAS ESPECIAL (TCE)

Secretaria de Controle Externo de Tomada de Contas Especial (SecexTCE).

Trata-se de tomada de contas especial instaurada pela Fundação Nacional de Saúde (Funasa) , em razão da inexecução parcial do Convênio CV- 2.951/2006, firmado entre a Funasa e o Município de Godofredo Viana/MA, tendo como objeto melhorias sanitárias domiciliares, mediante a construção de 124 módulos sanitários, no valor de R$ 386.250,00.
Os pareceres exarados na fase interna da TCE responsabilizaram a ex-Prefeita do Município no período de 2005 a 2012, Maria da Conceição dos Santos de Matos, e a Empresa Maranhense de Consultoria em Construção Civil Ltda. - EP (Emacop) .
No âmbito desta Corte de Contas, foi realizada a citação dos responsáveis, para que apresentassem alegações de defesa ou restituíssem aos cofres da Funasa o débito apurado, correspondente à diferença entre os recursos federais efetivamente repassados ao convenente e o valor dos 27 módulos considerados funcionais pelo órgão concedente.
Para efeito de correção dos valores devidos, foi devidamente abatido o valor dos módulos considerados executados dos pagamentos mais antigos recebidos pela empresa contratada (Emacop) , resultando nos seguintes débitos:
	Data de Ocorrência
	Valor Original

	13/7/2007
	12.057,00

	13/7/2007
	14.000,00

	20/7/2007
	10.000,00

	27/7/2007
	3.000,00

	14/8/2007
	13.000,00

	15/8/2007
	12.000,00

	21/8/2007
	152.000,00

                    Valor original atualizado até 18/1/2022:    494.379,44
A ex-Prefeita deixou transcorrer, in albis, o prazo para apresentação de defesa, razão pela qual declaro sua revelia, nos termos do art. 12, § 3º, da Lei 8.443/1992.
As alegações de defesa da Emacop foram devidamente rechaçadas pela Secretaria de Controle Externo de Tomada de Contas Especial (SecexTCE) , que, em pareceres uniformes, defendeu a irregularidade das contas dos responsáveis, bem assim a condenação de ambos ao pagamento, em solidariedade, do débito apurado, e da multa individual definida no art. 57 da Lei 8.443/1992.
Acolho, desde já, a proposta de encaminhamento da unidade técnica, transcrita no Relatório, incorporando os respectivos argumentos às minhas razões de decidir, sem prejuízo das considerações a seguir aduzidas.
Depreende-se dos autos, que os recursos do convênio foram pagos à empresa contratada na gestão da ex-Prefeita, que, além de omissa em relação à prestação de contas de diversos convênios, não deixou, nos arquivos da Prefeitura, documentos que permitissem seu sucessor regularizar a situação do Município, obrigando-o a representar junto à Procuradoria da República e a ingressar com ação de obrigação de fazer perante a Justiça Estadual do Maranhão.
Após a diligência proposta pelo representante do Ministério Público, restou superada a preliminar acerca da necessidade de se comprovar a efetiva responsabilidade da Emacop em relação ao débito, conforme previsto no art. 16, § 2º, alínea "b", da Lei 8.443/1992. Nesse sentido, a instrução da Secretaria e o parecer do Parquet, também transcrito no Relatório, convergem no sentido de que a sociedade empresária recebeu parte dos recursos do convênio, sem a necessária contraprestação, tendo em vista, entre outros, que:
não contestou sua contratação para a execução dos serviços, limitando-se a afirmar que executou 102 melhorias sanitárias domiciliares;
as notas fiscais e os recibos por ela emitidos evidenciam a "realização de serviços de implantação de melhorias sanitárias domiciliares na sede do Município, conforme convênio 2.951/2006 - Funasa/Ministério da Saúde"; e
os valores de tais recibos coincidem com os valores debitados da conta específica do convênio.
Registro, por fim, que não ocorreu a prescrição das sanções ora impostas ao responsável. 
Ainda que prescrição relacionada a processos de controle externo tenha sido avaliada nos autos do RE 636.886/AL (tema 899 da repercussão geral) , até o momento, a manifestação da Suprema Corte diz respeito apenas à prescrição da execução dos títulos executivos expedidos pelo TCU.
Sendo assim, em homenagem ao princípio do Colegiado, aplico ao presente caso a jurisprudência pacífica desta Corte sobre a imprescritibilidade do dano ao Erário (Súmula TCU 282) , bem como sobre a aplicabilidade do prazo decenal para a contagem da prescrição da pretensão punitiva (Acórdão 1441/2016-TCU-Plenário, por mim redigido) .
Isto posto, voto no sentido de que o Tribunal acolha a minuta de acórdão que submeto à deliberação deste Colegiado.
TCU, Sala das Sessões, em 8 de fevereiro de 2022.
WALTON ALENCAR RODRIGUES 
Relator